【裁判字號】    99,聲,412
【裁判日期】    990426
【裁判案由】    聲請撤銷羈押處分
【裁判全文】
臺灣雲林地方法院刑事裁定               99年度聲字第412號
聲  請  人
即  被  告  甲○○
上列聲請人即被告因違反毒品危害防制條例案件（99年度訴字第
201 號），對於本院民國99年4 月8 日受命法官所為之羈押處分
不服，聲請撤銷羈押，本院合議庭裁定如下：
    主  文
聲請駁回。
    理  由
一、聲請意旨略以：被告無逃亡之紀錄，且於警詢及偵訊時均自
    白並坦承所犯之罪，態度良好，頗有悔過之心，且依毒品危
    害防制條例第17條第1 項、第2 項，均得減輕刑度，又被告
    已自知所犯之罪並願接受處罰，自無不到庭之理由。再者，
    被告更無湮滅、偽造、變造證據及勾串共犯或證人之虞。而
    羈押係基於保全訴訟程序與維護社會安全之目的，倘將被告
    拘禁在看守所，除嚴重干預被告之自由權外，實際上對於被
    告之名譽及人格權亦有極大之影響，為保障被告基本人權兼
    顧公共秩序之維護，羈押權之行使應慎重為之，且須注意比
    例原則，為此聲請撤銷或變更原羈押處分等語。
二、按對於審判長、受命法官、受託法官或檢察官所為羈押之處
    分有不服者，受處分人得聲請其所屬法院撤銷或變更之，刑
    事訴訟法第416 條第1 項第1 款定有明文。
三、原裁定意旨略以：被告經訊問後，坦承有販賣第一級毒品海
    洛因給謝坤城、莊仁偉等人，復有證人謝坤城、莊仁偉、陳
    志蓮及陳尚源之證述及通訊監察譯文在卷可稽，並有海洛因
    6 小包、行動電話及相關物證扣案可佐，足認被告涉犯毒品
    危害防制條例第4 條第1 項販賣第一級毒品罪嫌重大，而其
    所犯係屬最輕本刑5 年以上有期徒刑之罪，且有相當理由認
    為有逃亡之虞，合於刑事訴訟法第101 條第1 項第3 款之規
    定，且被告有施用毒品之習慣，而其本件所涉犯之罪刑度非
    輕，自無法排除被告日後有為施用毒品及懼怕入監執行而不
    到庭，為確保本件審判及執行程序之有效進行，且非以具保
    或限制住居等其他手段所能代替，認有羈押之必要，於民國
    99年4 月8 日予以處分執行羈押在案。
四、經查：
（一）按刑事訴訟法第101 條第1 項第3 款規定，被告經法官訊
      問後，認為犯罪嫌疑重大，且所犯為死刑、無期徒刑或最
      輕本刑為5 年以上有期徒刑之罪者，仍應有相當理由認為
      其有逃亡、湮滅、偽造、變造證據或勾串共犯或證人之虞
      ，法院斟酌命該被告具保，責付或限制住居等侵害較小之
      手段，均不足以確保追訴、審判或執行程序之順利進行，
      此際予以羈押，方堪稱係屬維持刑事司法權有效行使之最
      後必要手段。是被告縱然符合上揭第3 款之羈押事由，法
      官仍須就犯罪嫌疑是否重大、有無羈押必要、有無不得羈
      押之情形予以審酌，非謂一符合該款規定之羈押事由，即
      得予以羈押。業經司法院釋字第665 號解釋釋明在案。上
      揭所稱「相當理由」，與同條項第1 款、第2 款法文內之
      「有事實足認有‧‧‧之虞」（學理上解釋為「充分理由
      」）尚屬有間，其條件當較寬鬆。良以重罪常伴有逃亡、
      滅證之高度可能，係趨吉避凶、脫免刑責、不甘受罰之基
      本人性，倘一般正常之人，依其合理判斷，可認為該犯重
      罪嫌疑重大之人具有逃亡或滅證之相當或然率存在，即已
      該當「相當理由」之認定標準，不以達到充分可信或確定
      程度為必要。以量化為喻，若依客觀、正常之社會通念，
      認為其人已有超過百分之五十之逃亡、滅證可能性者，當
      可認具有相當理由認為其有逃亡、滅證之虞。此與前2 款
      至少須有百分之八十以上，始足認有該情之虞者，自有程
      度之差別（最高法院98年度台抗字第668 號裁定參照）。
（二）經查，本件被告就被訴販賣第一級毒品海洛因之事實大致
      坦承（見99年度訴字第201 號卷第55頁至第57頁），復有
      上開證據可佐，足認被告犯罪嫌疑重大。且其上開所犯之
      販賣第一級毒品罪，法定本刑為死刑或無期徒刑之罪，屬
      刑事訴訟法第101 條第1 項第3 款規定之重罪。而本案被
      告涉嫌販賣第一級毒品犯行多達9 次，縱使依毒品危害防
      制條第第17條第1 項、第2 項規定均減輕其刑，仍可預期
      將來有罪判決之刑度非輕，客觀上增加被告畏罪逃亡之動
      機，被告為規避刑罰而妨礙審判程序進行之可能性甚大，
      又被告亦自承為了拿到品質較好的毒品而犯本件販賣毒品
      犯行，尚不能排除其為繼續施用、販賣毒品而有逃匿之高
      度可能，若命被告具保、責付或限制住居等侵害較小之手
      段，均不足以確保審判或執行程序之順利進行，非予羈押
      ，國家追訴及刑罰權即有難以實現之危險，再參以被告涉
      嫌多次販賣第一級毒品，販賣對象亦非單一，除危害國民
      身心健康及社會風氣外，對社會治安亦造成嚴重之威脅破
      壞，堪認有羈押被告之必要，是被告上開所辯，不足採信
      。至聲請人另稱其並無湮滅、偽造或變造證據及勾串共犯
      或證人之虞乙節，惟本件被告之羈押原因並未以被告有湮
      滅、偽造或變造證據及勾串共犯或證人之虞為理由而為羈
      押，是聲請人前開所指，尚有誤會。從而，本院認為被告
      所請撤銷受命法官之羈押處分為無理由，應予駁回。
五、爰依刑事訴訟法第416 條第4 項、第412 條，裁定如主文。
中    華    民    國    99    年    4    月     26    日
                  刑事第二庭    審判長法  官  陳定國
                                      法  官  曾鴻文
                                      法  官  周欣怡
以上正本證明與原本無異。
本件不得抗告。
                                      書記官  林惠鳳
中    華    民    國    99    年    4     月     26    日

司法院資訊處製作；財團法人民間司法改革基金會備份。
